【裁判字號】    92,訴,612
【裁判日期】    920708
【裁判案由】    偽造文書
【裁判全文】
臺灣板橋地方法院刑事判決                          九十二年度訴字第六一二號
    公  訴  人  臺灣板橋地方法院檢察署檢察官
    被      告  甲○○
右列被告因偽造文書案件，經檢察官提起公訴（九十一年度偵緝字第九四五號），本
院判決如左：
    主  文
甲○○行使偽造私文書，足以生損害於公眾及他人，處有期徒刑肆月，如易科罰金，
以佰元折算壹日；桃園縣警察局警局交字第Ｄ九Ａ三０九六八六號舉發違反道路
交通管理事件通知單之移送聯、通知聯、迴覆聯、存查聯內偽造「乙○○」之署押共
肆枚均沒收之。
    事  實
一、甲○○所有之車號五Ａ─０八四０號自用小客車，於民國八十九年七月十一日（
    起訴書誤載為一日）下午三時三十九分，在桃園市○○街禁止停車路段違規停車
    ，經桃園縣政府警察局交通隊執勤警員執行拖吊，甲○○因未考領合格之駕駛執
    照，為避免領車時另遭處罰，遂基於行使偽造私文書之犯意，前往桃園縣政府警
    察局交通隊放置該車之拖吊場，出示以不詳方式取得之乙○○駕駛執照（按乙○
    ○之駕駛執照曾於八十九年五月間在台北縣中和市華中橋旁工地遺失），假冒乙
    ○○之身分，謊報駕駛上開車輛違規停車者為不知情之乙○○，使執勤警員據以
    填製桃園縣警察局警局交字第Ｄ九Ａ三０九六八六號舉發違反道路交通管理事
    件通知單（下稱違規通知單），甲○○並於該違規通知單移送聯上「收受通知聯
    者簽章」欄內偽簽「乙○○」之署名（通知單為一式四份，採複寫方式，一次簽
    名即同時於移送聯、通知聯、迴覆聯、存查聯上各產生署名一枚），表示「乙○
    ○」已收受該違規通知單之意思，然後交予處理之警員，而主張係由乙○○本人
    領受該違規通知單，足以生損害於乙○○、桃園縣政府警察局及交通主管機關處
    理交通違規事件之正確性（其中通知聯由甲○○留存，餘則由舉發警員收執）。
    其後，乙○○於九十年九月間因辦理駕駛執照換發手續時，發現有前揭違規停車
    罰鍰情事，而向交通部公路局台北區監理所申訴，該所函請警方偵辦，始為警循
    線查知上情。
二、案經乙○○訴由臺北縣政府警察局土城分局報請臺灣板橋地方法院檢察署檢察官
    偵查起訴。
    理  由
一、訊據被告甲○○固坦承曾至拖吊場領回上開車輛等情不諱，惟矢口否認有行使偽
    造私文書之犯行，並辯稱：上開違規通知單上「乙○○」之署名並非伊所簽寫，
    伊亦不記得係與何人前往領回該車云云。惟查，右揭事實業據告訴人乙○○於偵
    審中指訴甚詳，並有上開違規通知單、車主歷史查詢資料影本各一紙附卷可稽，
    又該違規通知單移送聯上「收受通知聯者簽章」欄內之「乙○○」簽名，與被告
    於九十一年十月二十九日檢察官訊問時所寫「乙○○」之字跡（見九十一年度偵
    緝字第九四五號偵卷第二十八頁），不僅運筆方式相同，尤其「富」字之部首「
      」，二者均書寫成「  」，凡具字學常識之人，足以肉眼辨別二者出於同一人
    之筆跡，顯見於上開違規通知單上偽簽「乙○○」者應係被告無訛；反之，該違
    規通知單上「乙○○」之簽名，與乙○○本人於卷附申訴書、警詢筆錄、指認被
    告口卡片、檢察官訊問筆錄及本院訊問筆錄上之簽名（見九十一年度偵字第一二
    八五號偵卷第四、八、十一頁、九十一年度偵緝字第九四五號偵卷第二十七頁、
    本院九十二年六月十三日訊問筆錄），二者之書寫習慣及運筆方式均截然不同。
    苟乙○○確曾陪同被告前往領取上開車輛，何以不由乙○○本人親自於該違規通
    知單上簽名？再者，被告於九十一年八月二十三日檢察官訊問時供稱：「（問：
    八十九年七月十一日你拿乙○○的駕照去領取該車？）是。（問：乙○○的駕照
    何來？）我請一個綽號叫阿富的人去領車，我不知他真實姓名」（見九十一年度
    偵緝字第九四五號偵卷第十三頁背面），又於九十一年十一月二十六日檢察官訊
    問時陳稱：「應該是乙○○陪我去領車的。」（見同上偵卷第三十三頁背面），
    復於本院審理時供稱：「（問：有沒有跟乙○○一起去拖吊場領車？）沒有。」
    、「我不曉得當天是何人陪我去領車，乙○○也沒有拿過證件讓我去領車。」（
    見本院九十二年六月十三日訊問筆錄及同年月二十四日審判筆錄），被告供詞前
    後不一，顯見所辯應屬虛構。本案事證明確，被告犯行洵堪認定。
二、按被告在上開違規通知單移送聯「收受通知聯者簽章」欄內偽簽「乙○○」之姓
    名，不待依據習慣或特約，單從形式上觀察，即足以知悉係表示由乙○○名義出
    具領收通知聯之證明，屬刑法第二百十條所稱之私文書；被告復將該通知單交回
    處理之警員，主張由「乙○○」領受該違規通知單，足以生損害於乙○○、桃園
    縣政府警察局及交通主管機關處理交通違規事件之正確性。核被告所為，係犯刑
    法第二百十六條、第二百十條之行使偽造私文書罪。被告偽造署押之行為，因係
    複寫方式，故一次簽名即有四枚署押，其偽造署押為偽造私文書之部分（或謂階
    段）行為，偽造之低度行為，應為高度之行使行為所吸收，僅論以行使偽造私文
    書一罪。再者，被告係自行於上開違規通知單上偽簽「乙○○」之姓名，已如前
    述，則被告辯稱：「如果違規被拖，我會找別人陪我去領車」、「每次被拖吊都
    會跟朋友去領車」云云（見九十一年度偵緝字第九四五號偵卷第二十四頁背面及
    本院九十二年六月十三日訊問筆錄），實難憑信，此外查無其他積極證據足資證
    明尚有其他共犯存在，從而公訴人認被告係與某不詳人士共同基於偽造文書之犯
    意聯絡，並由該不詳人士在該違規通知單上偽簽「乙○○」之姓名乙節，容有未
    洽。爰審酌被告之智識程度、犯罪之動機、目的、手段、所生危害及犯後未能坦
    承犯行，仍飾詞圖卸刑責等一切情狀，量處有期徒刑四月。末按被告行為後，刑
    法第四十一條業於九十年一月四日修正為「犯最重本刑為五年以下有期徒刑以下
    之刑之罪，而受六月以下有期徒刑或拘役之宣告，因身體、教育、職業、家庭之
    關係或其他正當事由，執行顯有困難者，得以一元以上三元以下折算一日，易科
    罰金。但確因不執行所宣告之刑，難收矯正之效或難以維持法秩序者，不在此限
    。」「併合處罰之數罪，均有前項情形，其應執行之刑逾六月者，亦同。」並於
    同年月十日公布施行，於同年月十二日生效，比較新舊法之規定，以變更後之新
    法對被告有利，依刑法第二條第一項前段之規定，自應適用裁判時之新法即刑法
    第四十一條第一項前段規定諭知易科罰金之折算標準。又上開違規通知單之移送
    聯、通知聯、迴覆聯、存查聯內偽造「乙○○」之署押四枚，均應依刑法第二百
    十九條規定宣告沒收之。
據上論斷，應依刑事訴訟法第二百九十九條第一項前段，刑法第二條第一項前段、第
二百十六條、第二百十條、修正後即裁判時刑法第四十一條第一項前段、刑法第二百
十九條，罰金罰鍰提高標準條例第二條，判決如主文。
本案經檢察官郭緯中到庭執行職務。
中    華    民    國      九十二      年       七      月       八      日
                                        臺灣板橋地方法院刑事第三庭
                                            法  官  樊  季  康
右正本證明與原本無異。
如不服本判決，應於判決送達後十日內，向本院提出上訴狀。
                                            書記官  馬  秀  芳
中    華    民    國  九十二      年       七     月        八      日
附錄本案論罪科刑主要法條：
刑法第二百一十條
偽造、變造私文書，足以生損害於公眾或他人者，處五年以下有期徒刑。
刑法第二百一十六條
行使第二百十條至第二百十五條之文書者，依偽造、變造文書或登載不實事項或使登
載不實事項之規定處斷。


司法院資訊處製作；財團法人民間司法改革基金會備份。
